臺灣高等法院刑事判決
110年度上訴字第1059號
上  訴  人  臺灣桃園地方檢察署檢察官
上  訴  人  
即  被  告  吳欣陽



            陳宇暉



被      告  黃少廷



上列上訴人等因被告等詐欺等案件，不服臺灣桃園地方法院108
年度訴字第807號，中華民國109年10月28日第一審判決（起訴案
號：臺灣桃園地方檢察署106年度少連偵字第228、265號），提
起上訴，本院判決如下：
    主  文
原判決關於黃少廷被訴如附表一編號1之罪諭知無罪部分撤銷。
黃少廷犯三人以上共同冒用政府機關及公務員名義詐欺取財罪，
處有期徒刑壹年肆月。
其他上訴駁回。
    犯罪事實
一、黃少廷（所犯如附表一編號2所示罪行業經判決確定）、吳
    欣陽、陳宇暉自民國106年2月21日前某時許，加入某不詳之
    人組成之詐欺集團，在集團中黃少廷、吳欣陽負責與機房聯
    繫、調度車手，陳宇暉則轉發工作手機、車資予車手及收取
    詐騙款項，並依其等之分工，可自各次詐欺所得之款項中分
    得不等之報酬。其等竟意圖為自己不法所有，基於三人以上
    共同冒用政府機關及公務員名義詐欺取財、行使偽造公文書
    之犯意聯絡，推由詐欺集團成年成員撥打電話予附表一所示
    之人，以附表一所示之方式詐騙，致附表一各編號所示之人
    因此陷於錯誤，並依詐欺集團成員指示交付財物；附表一各
    編號所示之人則因察覺有異報警處理而未得逞（詐欺集團之
    分工、詐騙方式及詐騙金額，均詳如附表一「詐騙方式及金
    額」欄所載）。
二、案經蔡法訴由新北市政府警察局汐止分局、永和分局及莊周
    桂枝訴由新北市政府警察局汐止分局報告臺灣桃園地方檢察
    署檢察官偵查起訴。
    理  由
壹、程序方面
一、審理範圍
　　被告黃少廷所犯附表一編號2部分之犯行，原審判決後檢察
    官及被告黃少廷均未上訴而確定。檢察官則就被告黃少廷所
    涉附表一編號1為原審諭知無罪部分上訴，是被告黃少廷部
    分，本院僅以附表一編號1所示犯罪為審理。
二、檢察官、上訴人即被告吳欣陽、被告陳宇暉及被告黃少廷於
    本院審判程序中，對於本案相關具有傳聞性質的證據資料，
    均表示不爭執證據能力（見本院卷第181至187頁），且本案
    所引用的非供述證據，也是合法取得，依法均可作為認定犯
    罪事實的依據。
貳、實體方面
一、認定犯罪所憑證據及理由
    訊據被告黃少廷、吳欣陽、陳宇暉三人均矢口否認行使偽造
    公文書、三人以上共同冒用政府機關及公務員名義詐欺取財
    犯行，並均以未曾加入本案詐欺集團及參與犯罪云云為辯。
    經查：
  ㈠不爭執事項
　⒈詐欺集團成員於106年2月21日中午12時前某時許起至同年3月
    2日下午2時30分前某時許止，假冒警員、檢察官等人，以電
    話向告訴人蔡法佯稱其涉嫌詐欺案件，須繳交押金云云，車
    手謝○文則依詐欺集團成員指示，分別於106年2月21日中午1
    2時前某時許、同年3月2日下午2時30分前某時許，至統一超
    商收受詐欺集團成員傳真於不詳時、地所偽造之「臺北地檢
    署監管科收據」、「臺北地檢署公證部門收據」各1張，復
    於同年2月21日中午12時許、3月2日下午2時30分許，至告訴
    人蔡法之新北市○○區○○路0段000巷00號4樓住所前，交付上
    開偽造公文書予告訴人蔡法，致告訴人蔡法均陷於錯誤而分
    別交付謝○文23萬元、30萬元之事實，為證人即告訴人蔡法
    於警詢時（見106年度他字第2821號卷第219至222頁）；證
    人即車手謝○文於警詢、偵訊及原審少年法庭訊問、審理時
    （見106年度少連偵字第228號卷第10至13頁，106年度他字
    第2821號卷第251至252頁，106年度少護字第420號卷第62至
    63頁，106年度少護字第833號卷第42至43頁反面，原審訴卷
    二第54至63頁）證述明確，並有監視器畫面擷圖、新北市政
    府警察局永和分局刑案現場勘察報告、原審少年法庭宣示筆
    錄（106年度少護字第420號、第833號、106年度虞護字第53
    號）、新北市政府警察局永和分局新生派出所受理各類案件
    紀錄表、受理刑事案件報案三聯單各1份等在卷為證（見106
    年度少連偵字第228號卷第23至42頁，106年度少連偵字第26
    5號卷第268至269頁反面，106年度少護字第420號卷第68至6
    9頁）。
　⒉詐欺集團成員於106年4月17日上午9時許，假冒警員、檢察官
    等人，以電話向告訴人莊周桂枝佯稱其涉嫌詐欺案件，須繳
    交60萬元及國泰世華銀行帳戶存摺、金融卡云云，車手范堡
    昇則依詐欺集團成員指示，於同日下午1時13分許，至統一
    超商收受詐欺集團成員傳真於不詳時、地所偽造之「臺北地
    檢署監管科收據」1張，復於同日下午1時45分許，至新北市
    ○○區○○路0段000號旁，交付上開偽造公文書予告訴人莊周桂
    枝，惟告訴人莊周桂枝因察覺有異而報警，並配合警員查緝
    將裝有假鈔之袋子交付范堡昇，在旁埋伏之警員旋將范堡昇
    逮捕，詐欺集團始未得逞之事實，為證人即告訴人莊周桂枝
    於警詢及偵訊時（見106年度他字第2821號卷第18至19頁反
    面，臺灣士林地方檢察署106年度偵字第6248號卷第85至86
    頁）；證人即車手范堡昇於警詢、偵訊、另案臺灣士林地方
    法院訊問、準備程序及審理、原審審理時（見106年度他字
    第2821號卷第8至11頁反面、13至15、88至89頁反面，臺灣
    士林地方檢察署106年度偵字第6248號卷第58至63頁，臺灣
    士林地方法院106年度訴字第131號卷第9至13、24至29、46
    至60頁，原審訴卷二第64至77頁）證述明確，並有新北市政
    府警察局汐止分局106年4月17日搜索扣押筆錄暨扣押物品目
    錄表、扣押物品收據、106年4月17日臺北地檢署監管科收據
    影本及106年4月17日下午1時17分統一超商接收傳真收據各1
    份、監視錄影畫面翻拍照片共12張、臺灣士林地方檢察署檢
    察官106年度偵字第6248號起訴書及臺灣士林地方法院106年
    度訴字第131號刑事判決各1份可憑（見臺灣士林地方檢察署
    106年度偵字第6248號卷第28至32頁，106年度他字第2821號
    卷第22、24、59至61頁反面，106年度少連偵字第265號卷第
    260至264頁）。
  ㈡本案之詐欺集團於106年1、2月起，吳欣陽、陳宇暉、黃少廷
    、另案被告謝○文、鄭○允於同年2、3月、另案被告周俊佑及
    范堡昇4月分別加入，黃少廷與吳欣陽負責收水及與機房連
    線、指派工作、發放手機，陳宇暉與謝○文、范堡昇、周俊
    佑、鄭○允等均為車手陳宇暉尚負責過水及租車，並犯有如
    附表一所示之本案犯行。
　⒈上開犯罪事實業據下列證人證述明確
  ⑴證人謝○文於警詢、偵查及原審所證其於在106年2月間經由陳
    宇暉介紹加入詐欺集團，並與被告黃少廷與吳欣陽、陳宇暉
    及證人周俊佑、范堡昇同屬同一詐欺集團，106年1、2月起
    吳欣陽及陳宇暉、同年2月起黃少廷、周俊佑同年3月，范堡
    昇4月分別加入，黃少廷與吳欣陽負責收水及與機房連線、
    指派工作，其與陳宇暉、鄭○允、范堡昇、周俊佑等均為車
    手，陳宇暉尚負責過水及租車，其收款後交予陳宇暉，陳宇
    暉再將款項交給吳欣陽，吳欣陽是車手頭，陳宇暉是負責收
    水，106年2月21日、3月2日均係吳欣陽交付手機，再由機房
    電告其向何人拿錢，此2次均係跟告訴人拿錢後，掌機電聯
    要其坐計程車至中壢火車站，再換計程車坐至普仁國小後門
    全額給陳宇暉，陳宇暉再交給吳欣陽等情（見106年度少護
    字第420號卷第17、29頁，106年度他字第2821號卷第151至1
    53頁反面，106年度少連偵字第228號卷第11至12、14頁反面
    ，106年度他字第2821號卷第251頁反面）；
  ⑵證人即另案被告周俊佑於警詢時證稱：黃少廷於106年3月邀
    請加入集團，陳宇暉是擔任過水的角色，車手會將行騙之金
    額及手機交給陳宇暉，再由陳宇暉轉交上頭，鄭○允、謝○文
    則都是車手，綽號叫「陽陽」的也跟集團一起等語（見106
    年度他字第2821號卷第158頁至159頁）；
  ⑶證人即另案被告鄭○允（88年8月生，真實姓名、年籍詳卷）
    於警詢時證稱：黃少廷及吳欣陽都有指派我去當車手，是謝
    ○文於106年3月介紹加入，黃少廷、吳欣陽負責跟機房聯絡
    及收錢，我、謝○文、周俊佑、范堡昇都是車手，陳宇暉有
    負責租車跟中間收錢後轉交犯案用手機交還黃少廷、吳欣陽
    ，或有時交給陳宇暉轉交，計程車或高鐵黃少廷跟吳欣陽會
    拿錢給陳宇暉轉交等節（見106年度他字第2821號卷第164至
    166頁）；
  ⑷證人范堡昇於偵查及另案偵查時證稱：106年4月17日是我第3
    次跟被害人收錢，「小武」是負責管理我們的，旅館錢和吃
    飯錢都是「小武」付的，106年4月17日早上小武給我手機，
    在旅館時，「小武」說錢有收到拿給「陳宏恩」；106年4月
    17日「小五」給我車錢3,000元，「陳宏恩」負責收錢，我
    們約的地點不一定，失敗的話就約在中壢後站7-11，他就會
    開車來載我，成功的話就約在中壢區中正公園圖書館等語（
    見臺灣士林地方檢察署106年度偵字第6248號卷第58至63頁
    ，106年度他字第2821號第88至89頁反面）；復於原審審理
    時證稱：我是車手，負責跟被害人拿錢，黃少廷是收水，吳
    欣陽、陳宇暉負責分配工作，我有在皇家賓館住，皇家賓館
    是我們集團分配工作的據點，分配工作時黃少廷、吳欣陽、
    陳宇暉都會在場，我所講的「小武」、「小五」在筆錄記載
    上雖有不同，但是指同一人即黃少廷；106年4月17日那天我
    也有帶自己的手機，吳欣陽聯絡我到賓館，到賓館後黃少廷
    就拿給我3,000元的車錢；「陳宏恩」就是陳宇暉，我拿錢
    回來是拿給陳宇暉，之後再把錢交給黃少廷等語（原審訴卷
    二第64至77頁）；
    上述證人彼此所證悉相吻合，且亦無何恩怨，況承認自己犯
    罪，應無任意誣指被告三人之處，堪以採信。
  ⒉被告吳欣陽及陳宇暉之供述亦與證人所證相符
　　被告吳欣陽於警詢及偵查證稱：其綽號「陽陽」，與陳宇暉
    、謝○文及周俊佑都是都是假檢警詐騙集團，陳宇暉找謝○文
    加入，我才認識謝○文，我負責向車手收錢再把錢交回上游
    ，106年某次謝○文去永和取款，當時謝○文回來的時候，我
    人在外面，我請陳宇暉去幫我向謝○文收錢，謝○文是陳宇暉
    介紹給我的車手，我一開始是透過陳宇暉與謝○文聯繫，後
    來我才會跟謝○文聯絡等語（見106年度他字第2821號卷第13
    6頁，106年度少連偵字第228號卷第87至89頁）。被告陳宇
    暉亦於警詢供以吳欣陽106年1月先邀請加入詐騙集團，2月
    中後，黃少廷要其當車手取贓款，周俊佑應該是2月底3月多
    加入，范堡昇是3月多、謝○文跟鄭○允是2月、黃少廷、吳欣
    陽都是1、2月加入的。黃少廷是車手頭，指派工作給車手，
    並給車手交通費；鄭○允、周俊佑、謝○文都是車手，接受黃
    少廷、吳欣陽指派工作前往指派地詐欺取款，伊負責擔任收
    水(收取詐欺所得)，也有當過車手及租車跟保管詐欺集團行
    騙所用之手機，黃少廷及吳欣陽指使我擔任向車手取贓款，
    並將款項交給黃少廷或吳欣陽，該集團就以旅館為據點等情
    （見106年度少連偵字第265號卷第25至28頁）。不但所述其
    詐欺集團成員組成、參與時間、運作及組織分工與上開證人
    所述大致吻合，抑且參以員警於106年4月17日至桃園市○○區
    ○○街00巷00號皇家賓館執行臨檢，因而查獲被告黃少廷、另
    案被告鄭○允、周俊佑及謝○文等人，並扣得皇嘉租車汽車租
    賃合約單（承租人陳宇暉）2紙等情，有桃園市政府警察局
    中壢分局106年4月17日搜索扣押筆錄暨扣押物品目錄表、扣
    押物品收據在卷為憑（見106年度他字第2821號卷第38至41
    頁），益見被告三人確與證人謝○文、范堡昇、周俊佑及鄭○
    允共同組成詐欺集團以皇家賓館為據點，施詐取得詐款之事
    無誤。
  ⒊承上交互審視，顯然可見被告黃少廷、吳欣陽及陳宇暉確為
    本案詐欺集團上層，與機房聯繫分配工作、交予工具機、車
    資，嗣更收水等情甚明。
  ㈢另按共同實行犯罪行為之人，在共同意思範圍以內，各自分
    擔犯罪行為之一部，彼此協力、相互補充以達其犯罪之目的
    者，即應對於全部所發生之結果，共同負責。故共同正犯在
    客觀上透過分工參與實現犯罪結果之部分或階段行為，以共
    同支配犯罪「是否」或「如何」實現之目的，並因其主觀上
    具有支配如何實現之犯罪意思而受歸責，固不以實際參與犯
    罪構成要件行為或參與每一階段之犯罪行為為必要。又共同
    實施犯罪行為之人，在合同意思範圍以內，各自分擔犯罪行
    為之一部，相互利用他人之行為，以達其犯罪之目的者，即
    應對於全部所發生之結果，共同負責。且共同正犯之意思聯
    絡，原不以數人間直接發生者為限，即有間接之聯絡者，亦
    包括在內。本案被告吳欣陽、陳宇暉、黃少廷雖未親自實施
    以電話詐騙告訴人二人，惟被告吳欣陽係交付證人謝○文工
    作手機，證人謝○文則依詐欺集團成員之指示至超商收受偽
    造公文書之傳真，並持之至告訴人蔡法住處前交付復收受詐
    騙款項，再由證人謝○文將該等詐騙贓款交付被告陳宇暉上
    繳被告吳欣陽等情；另被告吳欣陽先指示證人范堡昇至皇家
    賓館，復由被告黃少廷交付工作手機及車錢，證人范堡昇則
    依詐欺集團成員之指示至超商收受偽造公文書之傳真，並持
    之至告訴人莊周桂枝住處旁交付之，若證人范堡昇成功取得
    詐騙款項，則由被告陳宇暉駕車至指定地點向證人范堡昇收
    取贓款上繳被告黃少廷等情，可見被告黃少廷、吳欣陽、陳
    宇暉所組成之詐騙集團具有相當縝密之計畫與組織，其等以
    自己共同犯罪之意思，在共同犯意聯絡下，相互支援、供應
    彼此所需地位，相互利用他人行為，以達共同詐欺取財目的
    及行為分擔，自應就所參與犯罪之全部犯罪結果共同負責，
    而符於行使偽造公文書及「三人以上共同冒用政府機關及公
    務員名義詐欺取財」之加重要件，了無疑義。
  ㈣被告黃少廷早於106年2月前即已在詐欺集團，此據證人謝○文
    證述及被告陳宇暉供述詳確，佐諸證人周俊佑所證為黃少廷
    所招募，以及被告黃少廷尚能分配手機及指派工作甚至終端
    收水等，其所處地位之高，其絕非其所於原審所辯107年始
    加入或於本院翻稱未曾加入所能推諉。被告吳欣陽、陳宇暉
    於警詢或偵查甚至原審亦已坦承曾加入本案詐欺集團，嗣於
    本院改辯並未參與本案詐欺集團云云，亦屬避就之詞，既無
    所據，更無足採。遑論共同正犯在犯意連絡下彼此利用行為
    ，不能以被告三人未實際參與詐欺或取款而為其有利之事實
    認定，三人再以未實行詐欺云云置辯，亦不足取。
  ㈤綜上所述，被告黃少廷、吳欣陽、陳宇暉前開所辯，均屬卸
    責之詞，不足採信，本案事證明確，被告之犯行，均堪認定
    ，俱應依法論科。
二、論罪
  ㈠核被告吳欣陽、陳宇暉、黃少廷，於附表一編號1所為均係犯
    刑法第216條、第211條之行使偽造公文書罪、刑法第339條
    之4第1項第1款、第2款之三人以上共同冒用政府機關及公務
    員名義詐欺取財罪；被告吳欣陽、陳宇暉於附表一編號2所
    為，亦均犯刑法第216條、第211條之行使偽造公文書罪、刑
    法第339條之4第1項第1款、第2款、第2項之三人以上共同冒
    用政府機關及公務員名義詐欺取財未遂罪。
  ㈡罪數
　⒈被告三人與車手謝○文及其他詐欺集團成員就附表一編號1部
    分，基於同一詐欺之犯意，於密接之時、地，詐騙告訴人蔡
    法，使告訴人蔡法分次交付財物，侵害同一法益，各舉動之
    獨立性甚為薄弱，依一般社會通念難以強行分開，在刑法評
    價上，應視為數個舉動之接續施行，論以接續犯之一罪。
  ⒉被告三人於附表一編號1所為，係以一行為同時觸犯行使偽造
    公文書罪、三人以上共同冒用政府機關及公務員名義詐欺取
    財罪；被告吳欣陽、陳宇暉二人於附表一編號2所為，係以
    一行為同時觸犯行使偽造公文書罪、三人以上共同冒用政府
    機關及公務員名義詐欺取財未遂罪，均屬一行為觸犯數罪名
    之想像競合犯，俱應依刑法第55條前段規定，各從重之三人
    以上共同冒用政府機關及公務員名義詐欺取財罪、三人以上
    共同冒用政府機關及公務員名義詐欺取財未遂罪處斷。
  ⒊被告吳欣陽、陳宇暉二人就其等如附表一各編號所示犯行，
    犯意各別，行為互殊，應分論併罰。
  ㈢共同正犯
　　被告三人與車手謝○文及其他詐欺集團成員間，就附表一編
    號1部分；被告吳欣陽、陳宇暉二人與同案被告黃少廷及車
    手范堡昇及其他詐欺集團成員間，就附表一編號2部分，均
    有犯意聯絡及行為分擔，俱應論以共同正犯。
  ㈣刑之加重及減輕
  ⒈被告吳欣陽前因：⑴違反毒品危害防制條例案件，經臺灣臺北
    地方法院以104年度簡字第1769號判決判處有期徒刑2月確定
    。⑵公共危險案件，經臺灣新北地方法院以104年度審交簡字
    第857號判決判處有期徒刑2月確定；⑶違反毒品危害防制條
    例案件，經臺灣新北地方法院以105年度審簡字第607號判決
    判處有期徒刑3月確定，上開⑵、⑶案嗣經臺灣新北地方法院
    以105年度聲字第4056號裁定合併定應執行有期徒刑4月確定
    。⑷違反毒品危害防制條例案件，經臺灣新北地方法院以105
    年度簡字第3955號判決判處有期徒刑3月確定，並與上開各
    案接續執行（期間另有執行拘役65日），於105年11月18日
    易科罰金出監而執行完畢等節，有本院被告前案紀錄表1份
    在卷可參，其於上開前案之有期徒刑執行完畢後5年內，故
    意再犯本案有期徒刑以上之各罪，均為累犯，且本院審酌本
    案個案情節，並無「應量處最低法定刑度且無法適用刑法第
    59條規定減刑」之情形（最高法院109年度台上字第247號、
    第363號判決意旨參照），俱應依刑法第47條第1項規定加重
    其刑。
  ⒉按成年人教唆、幫助或利用兒童及少年犯罪或與之共同實施
    犯罪或故意對其犯罪者，加重其刑至2分之1，兒童及少年福
    利與權益保障法第112條第1項前段定有明文。附表一編號1
    之參與取款之謝○文，為未滿18歲之少年，然卷內並無積極
    證據足認被告三人知悉謝○文於行為時係未滿18歲之少年，
    不予適用上開規定。
  ⒊被告吳欣陽、陳宇暉就附表一編號2之犯行，已著手於詐欺取
    財行為之實行而不遂，為未遂犯，爰依刑法第25條第2項規
    定，減輕其刑。
參、駁回上訴之說明
一、原審審理後，認被告吳欣陽、陳宇暉所犯加重詐欺犯行事證
    明確，並審酌被告吳欣陽、陳宇暉正值青壯，竟不思以合法
    途徑賺取錢財，共同與詐欺集團成員利用人民之信賴為詐騙
    犯行，應予嚴厲非難。考量被告吳欣陽、陳宇暉於附表一各
    編號所示犯行之參與程度及擔任之角色；及其等犯罪動機、
    目的、手段及告訴人蔡法、莊周桂枝所受損害，及迄今均未
    賠償告訴人蔡法之犯後態度，酌以被告吳欣陽自述：國中畢
    業，經濟狀況勉持，入監前做服務業等語；被告陳宇暉自述
    ：高中肄業，經濟狀況勉持，目前做工等語之智識程度、家
    庭經濟及生活狀況等一切情狀，分別量處如附表一「原審諭
    知主文欄」所示之刑，並就被告吳欣陽、陳宇暉部分各定應
    執行刑1年10月及1年9月。復就沒收部分論述：㈠被告吳欣陽
    於偵查時供承：上線是給我經手金額的6％，我會給車手3％，
    如果我有請人幫我向車手收款，我會給幫我收錢的人1％，我
    是拿2％等語（見106年度少連偵字第228號卷第89頁），是於
    附表一編號1部分，被告吳欣陽分得之犯罪所得為1萬600元
    （計算式：53萬元×2％＝1萬600元）；被告陳宇暉分得之犯罪
    所得為5,300元（計算式：53萬元×1％＝5,300元）。上開犯罪
    所得，均未扣案，俱應依刑法第38條之1第1項前段、第3項
    規定宣告沒收，於全部或一部不能沒收或不宜執行沒收時，
    追徵其價額。㈡扣案如附表二所示之物，被告黃少廷於原審
    審理時供稱：點鈔機是我的，是供賭場所用，工作手機5支
    、iPhone手機不是我的，陳宇暉的自用小客車租賃契約不是
    我去租的等語（見原審訴卷二第100、105頁）；被告吳欣陽
    、陳宇暉於原審審理時則供稱：扣案的工作手機跟我無關等
    語（見原審訴卷二第105頁），且卷內亦無證據足認該等扣
    案物為供本案犯罪所用之物，自均不得宣告沒收。㈢至附表
    一編號1車手謝○文交付告訴人蔡法偽造之「臺北地檢署監管
    科收據」、「臺北地檢署公證部門收據」公文書各1張（其
    上有「臺灣臺北地方法院檢察署印」、「檢察官黃敏昌」印
    文各1枚）；附表一編號2車手范堡昇交付告訴人莊周桂枝偽
    造之「臺北地檢署監管科收據」公文書1張（其上有「臺灣
    臺北地方法院檢察署印」印文1枚），分別供被告吳欣陽、
    陳宇暉及被告黃少廷、吳欣陽、陳宇暉共同遂行附表一編號
    1、2犯行所用，惟上開公文書既已交付告訴人蔡法、莊周桂
    枝收執而行使之，已非屬上開被告或其他共犯所有之物，自
    不得宣告沒收；而前揭公文書其上之印文，分別經原審少年
    法庭106年度少護字第420號、第833號、106年度虞護字第53
    號宣示筆錄、臺灣士林地方法院106年度訴字第131號判決宣
    告沒收，爰不為重複沒收之諭知。
二、經核原判決此部分認事用法尚無違誤，量刑及沒收堪屬妥適
    ，應予維持。被告二人上訴猶執前詞否認犯罪，並無所據，
    均已論述如上，是其二人上訴為無理由，應予駁回。
肆、撤銷原判決之理由
一、原審未查明被告黃少廷為本案犯罪集團上層成員，且置證人
    證人謝○文、周俊佑、范堡昇、鄭○允及同案被告陳宇暉之證
    言於不顧，驟將證據割裂評價而為被告黃少廷附表編號1部
    分無罪之諭知，認事用法顯有錯誤，檢察官上訴指摘，非無
    理由，應由本院撤銷改判。
二、爰審酌被告黃少廷正值青年，不思以正軌獲取財物，更無視
    政府一再宣誓掃蕩詐騙犯罪之決心，反加入詐欺集團利用一
    般民眾欠缺法律專業知識以遂行詐騙行為，牟取不法報酬，
    危害社會治安，罔顧法令及他人權益，詐欺集團恣意行騙甚
    囂塵上，造成社會經濟秩序及他人財產安全之危害，益徵其
    法治及價值觀念殊有偏差，且本案詐騙金額非低，所為應予
    非難，實不宜輕縱，兼衡其犯後否認犯罪、為高中肄業之智
    識程度、已婚、二未成年子女，曾為服務生之家庭及經濟生
    活狀況等等一切情狀，量處如主文第二項所示之刑。
三、按共同正犯犯罪所得之沒收或追徵，應就各人所分得之數為
    之；又所謂各人「所分得」之數，係指各人「對犯罪所得有
    事實上之處分權限」而言，其各成員有無犯罪所得、所得數
    額，係關於沒收、追繳或追徵標的犯罪所得範圍之認定，雖
    非屬犯罪事實有無之認定，不適用「嚴格證明法則」，無須
    證明至毫無合理懷疑之確信程度，事實審法院仍應視具體個
    案之實際情形，於各共同正犯有無犯罪所得，或犯罪所得多
    寡，綜合卷證資料及調查結果，依自由證明程序釋明其合理
    之依據而為認定，倘若共同正犯各成員內部間，對於不法利
    得分配明確時，應依各人實際分配所得宣告沒收；若共同正
    犯成員對不法所得並無處分權限，與其他成員亦無事實上之
    共同處分權限者，自不予諭知沒收；然若共同正犯各成員對
    於不法利得享有共同處分權限時，則仍應負共同沒收之責（
    最高法院106年度台上字第539號判決要旨可資參照）。黃少
    廷附表編號1部分查無證據證明取得犯罪所得，爰不為沒收
    諭知。
據上論斷，應依刑事訴訟法第368條、第369條第1項前段、第364
條、第299條第1項前段，判決如主文。
本案經檢察官薛全晉提起公訴，檢察官林鈺瀅提起上訴，檢察官
越方如到庭執行職務。
中　　華　　民　　國　　110 　年　　11　　月　　30　　日
                  刑事第二十三庭審判長法　官  許永煌
                                      法　官  雷淑雯
                                      法　官  吳定亞
以上正本證明與原本無異。
如不服本判決，應於收受送達後20日內向本院提出上訴書狀，其
未敘述上訴之理由者並得於提起上訴後20日內向本院補提理由書
（均須按他造當事人之人數附繕本）「切勿逕送上級法院」。
                                      書記官  郭侑靜
中　　華　　民　　國　　110 　年　　12　　月　　1 　　日
附錄：本案論罪科刑法條全文
中華民國刑法第211條
偽造、變造公文書，足以生損害於公眾或他人者，處1年以上7年
以下有期徒刑。
中華民國刑法第216條
行使第210條至第215條之文書者，依偽造、變造文書或登載不實
事項或使登載不實事項之規定處斷。
中華民國刑法第339條之4
犯第339 條詐欺罪而有下列情形之一者，處1 年以上7 年以下有
期徒刑，得併科100萬元以下罰金：
一、冒用政府機關或公務員名義犯之。
二、三人以上共同犯之。
三、以廣播電視、電子通訊、網際網路或其他媒體等傳播工具，
    對公眾散布而犯之。
前項之未遂犯罰之。　　　
附表一：
編號 被告 告訴人 詐騙方式及金額 原審諭知主文 1 吳欣陽陳宇暉 黃少廷 蔡法 詐欺集團成員於民國106年2月21日前某時許起，假冒警員、檢察官等人，以電話向蔡法佯稱其涉嫌詐欺案件，須繳交押金云云，吳欣陽則交付工作手機予車手謝○文（業經原審少年法庭令入感化教育處所施以感化教育確定），謝○文則依詐欺集團成員指示，接續為下列行為： ⑴於106年2月21日中午12時前某時許，至統一超商收受詐欺集團成員傳真於不詳時、地所偽造之「臺北地檢署監管科收據」1張，復於106年2月21日中午12時許，至蔡法之新北市○○區○○路0段000巷00號4樓住所前，交付上開偽造公文書予蔡法，蔡法因誤信為真而交付新臺幣（下同）23萬元予謝○文，謝○文再將該23萬元詐騙贓款交付陳宇暉，由陳宇暉上繳吳欣陽。 ⑵於106年3月2日下午2時30分前某時許，至統一超商收受詐欺集團成員傳真於不詳時、地所偽造之「臺北地檢署公證部門收據」1張，復於106年3月2日下午2時30分許，至蔡法住所前，交付上揭偽造之公文書予蔡法，蔡法因誤信為真而交付30萬元予謝○文，謝○文再將該30萬元詐騙贓款交付陳宇暉，由陳宇暉上繳吳欣陽。 吳欣陽犯三人以上共同冒用政府機關及公務員名義詐欺取財罪，累犯，處有期徒刑壹年肆月。陳宇暉犯三人以上共同冒用政府機關及公務員名義詐欺取財罪，處有期徒刑壹年參月。吳欣陽未扣案之犯罪所得新臺幣壹萬零陸佰元及陳宇暉未扣案之犯罪所得新臺幣伍仟參佰元均沒收，於全部或一部不能沒收或不宜執行沒收時，各別追徵其價額。 2 黃少廷吳欣陽陳宇暉 莊周桂枝 詐欺集團成員於106年4月17日上午9時許，假冒警員、檢察官等人，以電話向莊周桂枝佯稱其涉嫌詐欺案件，須繳交60萬元及國泰世華銀行帳戶存摺、金融卡云云，吳欣陽則聯繫車手范堡昇（業經臺灣士林地方法院106年訴字第131號判決判處有期徒刑1年4月確定）至桃園市○○區○○街00巷00號之皇家賓館，由黃少廷交付工作手機及車資予范堡昇，待范堡昇成功收取前開詐騙財物後，由范堡昇將該等詐騙所得上繳陳宇暉，再由陳宇暉轉交黃少廷。嗣范堡昇依詐欺集團成員指示，於106年4月17日下午1時13分許，至統一超商收受詐欺集團成員傳真於不詳時、地所偽造之「臺北地檢署監管科收據」1張，復於106年4月17日下午1時45分許，至莊周桂枝住處旁即新北市○○區○○路0段000號，交付前開偽造之公文書予莊周桂枝，而莊周桂枝因察覺有異已報警處理，為配合警員查緝，將裝有假鈔之袋子交付范堡昇，在旁埋伏之警員旋將范堡昇逮捕，詐欺集團始未得逞。 黃少廷犯三人以上共同冒用政府機關及公務員名義詐欺取財未遂罪，處有期徒刑壹年（已確定）。吳欣陽犯三人以上共同冒用政府機關及公務員名義詐欺取財未遂罪，累犯，處有期徒刑拾月。陳宇暉犯三人以上共同冒用政府機關及公務員名義詐欺取財未遂罪，處有期徒刑拾壹月。 
附表二：
編號 扣案物 備註 1 愷他命1包 桃園市政府警察局中壢分局106年4 月17日搜索扣押筆錄暨扣押物品目錄表、扣押物品收據（106 年度他字第2821號卷第38至41頁） 2 愷他命（桌上殘留之愷他命）1 包  3 愷他命香煙1支  4 皇嘉租車汽車租賃合約單3 張  5 Benten手機（含電池及SIM 卡各2 個）2 支  6 OPEN CHAN 手機（含電池1 個）1 支  7 PIONEER COMDUTERS （含電池及SIM 卡各1 個）1 支  8 摩比亞手機（SIM 卡2 張、電池1 個）1 支  9 點鈔機1台 新北市政府警察局汐止分局106年8 月4 日搜索扣押筆錄暨扣押物品目錄表、扣押物品收據（106 年度少連偵字第265 號卷第21至24頁） 10 蘋果iPhone6（金色，含SIM卡）1隻  11 陳宇暉小客車租賃契約1張